【裁判字號】    97,交聲,2921
【裁判日期】    971128
【裁判案由】    違反道路交通管理處罰條例聲明異議
【裁判全文】
臺灣臺北地方法院交通事件裁定        97年度交聲字第2921號
原處分機關  臺北市交通事件裁決所
異  議  人
即受處分人  乙○○
上列異議人即受處分人因違反道路交通管理處罰條例案件，對於
臺北市交通事件裁決所於民國九十七年十月二十日北市裁罰字第
裁22—AEX065676號之裁決書（原舉發案號：北市警交字第AEX06
5676號）聲明異議，本院裁定如下：
    主  文
異議駁回。
    理  由
一、按汽車駕駛人於行駛道路時，使用手持式行動電話進行撥接
    或通話者，處新臺幣（下同）三千元罰緩，道路交通管理處
    罰條例第三十一條之一第一項定有明文。次按手持式行動電
    話，指須以手握持而進行撥接或通話之行動電話；撥接或通
    話，指有撥號、接聽、通話或數據通訊等使用狀態者，汽車
    駕駛人行駛道路禁止使用手持式行動電話實施及宣導辦法第
    二條第二、三款亦已明訂。
二、原處分意旨略以：異議人即受處分人乙○○於民國九十七年
    八月二十四日下午三時三十分許，駕駛車號6D-0695號自小
    客車（下稱系爭車輛）行經臺北市○○○路155巷11號前時
    ，經原舉發單位臺北市政府警察局松山分局東社派出所警員
    甲○○以異議人有「駕車持行動電話撥接」之行為，違反道
    路交通管理處罰條例第三十一條之一第一項之規定，以北市
    警交字第AEX065676號舉發違反道路交通管理事件通知單攔
    停舉發。嗣異議人於應到案日期九十七年九月九日前之同月
    八日向原處分機關即臺北市交通事件裁決所提出申訴，經原
    處分機關向原舉發單位查覆之結果，仍認異議人確有「汽車
    駕駛人於行駛道路時使用手持式行動電話進行撥接」之違規
    行為，並於九十七年十月二十日，以異議人違反道路交通管
    理處罰條例第三十一條之一第一項之規定，以北市裁罰字第
    裁22-AEX065676號裁決書，裁處異議人罰鍰三千元，異議人
    於同日收受裁決書後，旋即於翌日提出本件聲明異議等語。
三、異議意旨略以：伊於事發當時係拿起行動電話後，停車，尚
    未撥接，看到家人，即放下電話，始能取得該警員在舉發通
    知單上對「尚未撥接即停車接人」之認同簽名，並無違規行
    為，該警員事後卻改稱有目擊，足以顯示松山分局之調查顯
    有錯誤，為此聲明異議，請求撤銷原處分云云。
四、本件異議人雖辯稱：其於事發當時只是拿起行動電話靠邊停
    車，見到欲接送之朋友即放下行動電話，並無撥號及通話之
    事實等情，雖與本院依職權查詢異議人0000000000號行動電
    話於九十七年八月二十四日事發當時雙向通聯紀錄之結果，
    係無任何通聯紀錄一情相符。然依據證人即現場舉發本件交
    通違規事件之臺北市政府警察局松山分局東社派出所警員甲
    ○○於本院調查所證：「（你在97年8月24日下午3時30 分
    有無在臺北市○○○路舉發乙○○在行駛道路時使用手持式
    電話進行撥接？）有，當時我壹個人在執行巡邏勤務，我是
    騎警車，我就看到異議人在駕駛自小客車，一隻手拿行動電
    話進行通話，因為車子的玻璃比較黑，看不清楚受處分人有
    無拿手機講話，但我有看到受處分人已經將手機拿到他的耳
    朵旁邊，我是從敦化北路155巷3號旁邊的巷口出來，我當時
    的方向是南往北，受處分人是從我的前面過去，受處分人的
    車速很慢，我是從受處分人車前的擋風玻璃看到受處分人用
    右手拿行動電話放在耳朵旁。」、「（那之後你如何處理？
    ）我從後面追受處分人，追到155巷11號的時候把受處分人
    攔下來，大概離我看到受處分人打電話的地方不到100公尺
    ，追到的時候受處分人已經把行動電話放下來，放在何處我
    不記得了，我跟受處分人說你剛剛在講電話，受處分人說他
    沒有在講，後來他的車主來了，名字好像叫做張甄薇，車主
    跟我說我有打給受處分人，但是沒有撥通，當時我攔下受處
    分人之後，大概跟受處分人談了二、三十秒，張甄薇就來了
    。」、「張甄薇一直質疑我有何證據可以告發他，我跟他說
    我有看到受處分人在講電話，他一直問我是何單位，何姓名
    ，我跟他說紅單上面都有，後來張甄薇就跟我說若你要這樣
    的話，我就用其他的方式處理，張甄薇就一直打電話，後來
    我就寫我的紅單，寫完之後就交給乙○○，乙○○要我在上
    面簽名，因為乙○○不相信我的職名章，並要我在上面寫『
    尚未撥接電話，他要停車接人』，當時我會寫這段話，是因
    為這是受處分人要我寫的，這是他陳述的意見，不是我的意
    見。」、「（以你自己的暸解，當時受處分人有無在講電話
    ？）受處分人當時在車內到底有無講電話，我無法判斷，但
    當時我只能判斷受處分人的手機的確有放在耳朵旁邊，且是
    放在一般人講電話的高度，因為車子經過是一瞬間的，我只
    有那一瞬間有看到受處分人在拿著電話。」等語，可知異議
    人於事發當時確有駕駛系爭車輛而將行動電話放置於耳朵旁
    之行為，又以證人甲○○所證曾聽聞到場車主張甄薇所述內
    容，亦可見異議人當時應係欲接聽車主張甄薇所撥打之電話
    ，而將行動電話放置於耳朵旁時，因見車主張甄薇人在前方
    不遠處或證人甲○○騎乘警車經過，故而未接聽電話，而與
    異議人所述其於事發當時拿起行動電話，在尚未撥接之情形
    下，看到家人放下電話等情並無不同，再輔以證人甲○○與
    異議人間原不相識，亦無怨隙，僅因巡邏經過該地依法值勤
    ，當無甘冒偽證罪責而故意誣陷異議人之必要，故證人甲○
    ○所證：曾於事發當時親眼目睹異議人於駕駛系爭車輛途中
    手持行動電話放置於耳邊使用等語，即屬實在。而異議人於
    當時既已有拿取行動電話放置於耳朵旁，則其所為無非為撥
    打或接聽行動電話之用，已有使用之行為，縱如異議人所述
    其拿起行動電話之時間甚短，甚或未及按下行動電話撥或接
    之按鈕，亦不足以為異議人有利之認定。
五、從而本件異議人於上揭時、地駕駛系爭車輛確有使用手持式
    行動電話之違規事實，原處分機關依道路交通管理處罰條例
    第三十一條之一第一項及違反道路交通管理事件統一裁罰基
    準表之規定，裁處異議人罰鍰三千元，與法並無不合，異議
    人尚執陳詞，指摘原處分不當，為無理由，應予駁回。
據上論斷，應依道路交通案件處理辦法第十九條，裁定如主文。
中    華    民    國    97    年    11    月    28    日
                臺灣臺北地方法院交通法庭
                              法  官  劉秀君
上正本證明與原本無異。
如不服本裁定，應於裁定送達後5日內向本院提出抗告狀。
                              書記官  吳俊龍
中    華    民    國    97    年    11    月    28    日


司法院資訊處製作；財團法人民間司法改革基金會備份。
